臺灣高等法院刑事判決　　　　　　　　96年度上易字第2397號
上　訴　人
即　被　告　乙○○
上列上訴人因竊盜案件，不服臺灣基隆地方法院96年度易字第32
0 號，中華民國96年8 月15日第一審判決（起訴案號：臺灣基隆
地方法院檢察署96年度偵字第460 號），提起上訴，本院判決如
下：
    主  文
原判決關於乙○○部分撤銷。
乙○○共同攜帶兇器竊盜，累犯，處有期徒刑壹年拾月。
    事  實
一、乙○○有竊盜、違反槍砲彈藥刀械管制條例、強盜等犯罪紀
    錄，曾於民國（下同）84年間，因強盜案件，經本院判處有
    期徒刑3 年2 月，並經最高法院駁回上訴確定；復於85年間
    ，因強盜案件，經臺灣臺北地方法院判處有期徒刑3 年確定
    ，上開2 案嗣經定應執行刑為有期徒刑5 年9 月，經送執行
    後，於87年11月27日縮短刑期假釋出監，嗣經撤銷假釋，執
    行殘刑3 年又21日，迨93年3 月4 日縮刑期滿執行完畢。詎
    乙○○仍不知悔悟，於95年12月8 日晚間8 時許，駕駛其所
    有車牌號碼EV-8438 號自用小客車（以下稱：系爭汽車）搭
    載簡世賢（業經原審判處有期徒刑1 年，減為有期徒刑6 月
    ，如易科罰金以新臺幣1,000 元折算1 日，緩刑3 年確定）
    ，行經臺北縣雙溪鄉○○○○○道路，適見路旁電線桿（三
    叉坑高分第11 6至119 號）之電線垂落，竟共同基於意圖為
    自己不法所有之犯意聯絡，由乙○○持其所有，客觀上對於
    人之生命、身體具有危險性可供為兇器使用之老虎鉗1 支（
    未據扣案），剪取臺灣電力股份有限公司（以下簡稱：臺電
    公司）輸配電纜線計308 公尺，並由簡世賢負責纏捆電線及
    搬運至車內。乙○○、簡世賢行竊得手後，立即駕車離去，
    適為到場巡邏之警員發覺圍捕，乙○○、簡世賢遂棄車潛逃
    ，經警循線追查，始查悉上情。
二、案經臺北縣政府警察局瑞芳分局報請臺灣基隆地方法院檢察
    署檢察官偵查起訴。
    理  由
壹、程序方面：
    按被告以外之人於審判外之陳述，雖不符刑事訴訟法第159
    條之1 至第159 條之4 之規定，而經當事人於審判程序同意
    作為證據，法院審酌該言詞陳述或書面陳述作成時之情況，
    認為適當者，亦得為證據；當事人、代理人或辯護人於法院
    調查證據時，知有刑事訴訟法第159 條第1 項不得為證據之
    情形，而未於言詞辯論終結前聲明異議者，視為有前項之同
    意，刑事訴訟法第159 條之1 、第159 條之5 第1 項、第2
    項分別定有明文。經查，本判決下列所引用之被告以外之人
    於審判外之陳述或非供述證據，檢察官、被告於原審及本院
    言詞辯論終結前均未聲明異議，本院審酌上開證據資料製作
    時較無人情施壓或干擾，亦無不當取供，及證明力明顯過低
    之瑕疵，認以之作為證據應屬適當，故揆諸前開規定，認前
    揭證據資料有證據能力，合先敘明。
貳、實體方面：
一、上揭事實，業據被告乙○○於原審及本院準備程序時均坦承
    不諱，核與共同被告簡世賢於原審時供述之竊盜情節相符，
    並經證人即臺電公司雙溪服務所主任甲○○於偵查中證述綦
    詳，且有贓物保管領據、贓物暨現場採證照片24幀附卷可稽
    ，足認被告上開自白與事實相符，堪可採信。至被告本院準
    備程序時雖曾辯稱：該電纜線係不詳姓名之人先行由電線桿
    剪斷後，再由伊持前揭工具剪斷偷走云云，核屬事後卸責之
    詞，不足採信。綜上所述，本案事證明確，被告犯行堪可認
    定，應依法論科。
二、按刑法第321 條第1 項第3 款所稱「兇器」，其種類並無限
    制，凡客觀上足以對人之生命、身體、安全構成威脅，具有
    危險性之兇器均屬之，且祗須行竊時攜帶此種具有危險性之
    兇器已足，並不以攜帶之初有行兇之意圖為必要（最高法院
    79年度台上字第5253號判例亦同此意旨）。查被告持以竊盜
    之老虎鉗1 支雖未扣案，惟老虎鉗為金屬製造，質地堅硬，
    被告既能持之剪斷電纜，在客觀上顯對人之生命、身體、安
    全構成威脅，屬刑法第321 條第1 項第3 款所稱之兇器。又
    竊盜或損壞電桿、電線、變壓器或其他供電設備者，依刑法
    之規定從重處斷，電業法第105 條亦有明文規定。核被告所
    為，係犯電業法第105 條、刑法第321 條第1 項第3 款攜帶
    兇器竊盜罪。被告與同案被告簡世賢間，就上開犯行互有犯
    意聯絡與行為分擔，應論以共同正犯。被告前曾受如事實欄
    所載之犯罪科刑執行情形，有本院被告前案紀錄表1 紙附卷
    可憑，其於有期徒刑之執行完畢後，5 年以內故意再犯本件
    有期徒刑以上之罪，為累犯，應加重其刑。
三、原審認被告罪證明確，予以論罪科刑，固非無見。惟查：（
    一）被告竊盜電纜線之行為，電業法第105 條有特別規定，
    原審漏未引用該規定，自有未合。（二）被告所犯刑法第32
    1 條之加重竊盜罪，依中華民國96年罪犯減刑條例第3 條第
    1 項第15款之規定，其宣告刑逾有期徒刑1 年6 月者，即不
    符減刑之要件，原審宣告被告有期徒刑1 年10月（且本件無
    同條例第6 條得予減刑之情形），竟依上開條例予以減刑，
    亦有違誤。被告上訴意旨，認原審量刑過重，就原審法院適
    法範圍裁量權之行使為爭執，固無理由，惟原判決既有前揭
    可議之處，自應由本院將原判決關於被告乙○○部分予以撤
    銷改判。審酌被告有多次犯罪前科紀錄，素行本不佳，甫經
    執行完畢，未及多時，又再犯本件之罪，顯見並無悔過之心
    ，及其犯罪之動機、目的、所得財物價值、共犯結構所處地
    位，與犯罪後尚能坦承犯行，態度良好等一切情狀，量處被
    告有期徒刑1 年10月，以示懲儆。
四、起訴書雖以被告3 犯竊盜罪，有犯罪習慣等情，建請依竊盜
    犯贓物犯保安處分條例第3 條之規定，諭知於刑之執行前令
    入勞動場所強制工作。惟被告於本案之前，雖有數次竊盜犯
    罪紀錄，惟其中第1 次竊盜尚在82年間，被告並非於短時間
    內無間斷一再犯案，尚難認有竊盜之習慣，故以一般預防之
    刑罰即足達制裁及教化之目的，若另宣告強制工作，與被告
    前揭犯行相較，實有違比例原則之虞，爰不為強制工作之諭
    知，附此說明。
五、被告持用行竊之老虎鉗1 支，因未據扣案，為免日後執行困
    難，爰不予宣告沒收。另扣案之鐵剪1 把，因被告堅決否認
    持之行竊，辯稱係工作上使用之物，復查無證據證明係供犯
    罪所用之物，爰不予宣告沒收，併予敘明。
六、被告經合法傳喚，無正當之理由不到庭，爰不待其陳述，逕
    行判決。
據上論斷，應依刑事訴訟法第369 條第1 項前段、第371 條、第
364 條、第299 條第1 項前段，電業法第105 條，刑法第11條前
段、第28條、第321 條第1 項第3 款、第47條第1 項，判決如主
文。
本案經檢察官陳國鳴到庭執行職務。
中　　華　　民　　國　　96　　年　　11　　月　　29　　日
 　　　　　       刑事第一庭審判長法　官　蔡長溪
                                  法　官　陳春秋
                                  法　官　謝靜恒
以上正本證明與原本無異。
不得上訴。
                                  書記官  陳珮茹
中　　華　　民　　國　　96　　年　　11　　月　　29　　日
附錄：本案論罪科刑法條全文
電業法第105條
又竊盜或損壞電桿、電線、變壓器或其他供電設備者，依刑法之
規定從重處斷。
刑法第321條第1項第3款
犯竊盜罪而有左列情形之一者，處6月以上、5年以下有期徒刑：
三  攜帶兇器而犯之者。
